臺灣雲林地方法院刑事判決　　　　　　　 92年度訴字第350號
公　訴　人　臺灣雲林地方法院檢察署檢察官
被　　　告　寅○○　男　42歲.
　　　　　　甲○○
　　　　　　辛○○　男　44歲.
上三人共同
選任辯護人 簡承佑　律師
　　　　　 張育誠　律師
被　　　告 戊○○　男　56歲.
　　　　　　　　　　樓
選任辯護人　李建忠律師
被　　　告　巳○○　男　29歲.
　　　　　　辰○○　男　32歲.
　　　　　　子○○　男　34歲.
上列被告等因妨害自由案件，經檢察官提起公訴（91年度偵字第
1682號），本院判決如下：
    主  文
巳○○、辰○○共同以非法方法剝奪人之行動自由，均累犯，各
處有期徒刑捌月。
子○○共同以非法方法剝奪人之行動自由，處有期徒刑柒月。
戊○○、辛○○、甲○○、寅○○均無罪。
    事實及理由
甲、巳○○、辰○○、子○○有罪部分：
  壹、犯罪事實：
一、寅○○於民國86年間與丁○○在台中縣大里市各自召集互助
    會並互相跟會，結算後寅○○仍遭丁○○倒會新台幣（下同
    ）40餘萬元，雙方雖曾至大里市調解委員會調解，由寅○○
    取回債款2萬元，但仍被丁○○倒債40萬元。寅○○事後得
    知丁○○遷往雲林縣斗六市○○路196號經營「好朋友」腳
    踏車店，但路途遙遠，人地不熟仍無法順利索回丁○○之欠
    款。其於91年2月間至甲○○台中縣大里市○里街31巷19 之
    1號住處拜訪，在甲○○住處適遇戊○○，得知戊○○係雲
    林縣斗六市人，言談間戊○○獲悉寅○○與丁○○之債務關
    係，遂允諾寅○○若有債權之憑據，則願幫忙找人前去確認
    丁○○是否遷至雲林縣斗六市開設腳踏車店，及其還款之意
    願。戊○○回到雲林斗六市後，先請辛○○幫忙調查丁○○
    之所在，經辛○○調查後回報丁○○確係在斗六市經營「好
    朋友」腳踏車店，戊○○乃將此消息通知寅○○、甲○○。
    時至91年3月間某日，寅○○備妥丁○○簽發之支票15張（
    均無發票日、每張2萬元）後，乃與甲○○南下至戊○○位
    於雲林縣斗六市之住處央其幫忙，並將丁○○所簽發之上開
    支票交予戊○○處理。因已近晚間用餐時間，戊○○乃邀寅
    ○○、甲○○共進晚餐，戊○○另邀約辛○○、丑○○做陪
    ，同去雲林縣斗六市○○路128號中華壽司店聚餐。席間寅
    ○○再次提到被丁○○倒債之事，戊○○為實現其先前之允
    諾，乃將上開支票轉交給辛○○處理，並請辛○○、丑○○
    去丁○○之腳踏車店確認是否繼續開店及其還款之意願。用
    餐畢，丑○○因路況不熟，打電話予庚○○（原名己○○，
    為辛○○之姪子，另以簡易判決處刑）說明戊○○交辦之事
    ，而與庚○○相約於同日晚間至上開丁○○之「好朋友」腳
    踏車店，向丁○○催討積欠寅○○之債務，因未遇丁○○，
    而丁○○之妻表示債務在訴訟中，且目前無錢可還等語，丑
    ○○、庚○○遂無功而返。之後丑○○將催討情形告知辛○○，辛○○再將丑○○、庚○○催討無著之情形轉告戊○○
    ，並將上開丁○○簽發之支票交還戊○○。
二、辛○○將丁○○簽發之上開支票交返於戊○○數日後，庚○○在路上碰到丙○○、卯○○（綽號依序為肉粽、狗雄，以
    上2人均以簡易判決處刑），談話間庚○○得知丙○○有幫
    人調解債務及催討債務之經驗，而丙○○、卯○○也有承接
    本件債務催討之意願，惟要求必須有債權人之委託書方可，
    丙○○並將空白委託書交給庚○○，請債權人務必簽名。庚○○乃將朋友有意承接催討本件債務之事告知辛○○，辛○○向戊○○詢明支票尚未返還寅○○之後，隨即向戊○○表
    示其姪庚○○之朋友有意思承接債務之催討，但對方要求要
    有債權人寅○○簽發之委託書才有憑據，同時將庚○○自丙○○處取得之空白委託書交給戊○○，請其聯絡債權人在委
    託書上簽名，戊○○得此訊息後，即刻通知寅○○、甲○○
    ，並要其2 人再次南下斗六市簽寫委託書。不久寅○○、甲○○再度南下簽寫委託書，寅○○書妥委託書（受託人部分
    空白，僅於委託人欄簽名）後，交給戊○○處理，戊○○透
    由辛○○之轉手，將上開支票及委託書交給庚○○，庚○○
    再將支票及委託書帶至斗六市夜市壽天宮附近之公園交給丙○○。
三、丙○○、卯○○取得寅○○之委託書後，與庚○○再次去丁○○之店討債，仍無法順利討回，即企圖以債權人已書立委
    託書，係合法討債以掩飾犯行，彼等即與庚○○基於傷害及
    妨害自由之犯意聯絡，開始策劃如何誘騙丁○○至郊區之僻
    靜處予以毆打施壓逼債，再推由其中一人假作調人，挾迫丁○○籌錢還債。計劃抵定後，決定於91年4月1日下午遂行上
    述犯罪計畫，庚○○再邀約子○○、乙○○（另以簡易判決
    處刑）至斗六市○○街52號（林投國小之旁）民宅集合，渠
    等亦答應參與毆打丁○○，並以強暴之非法方法剝奪丁○○
    行動自由施壓逼債，卯○○亦率同其手下，而有相同犯意之
    巳○○、辰○○、壬○○到場（已死亡，另為不受理判決）
    ，另庚○○又通知丙○○至該處會合，於暴力討債後再假作
    調人，使丁○○就範，上述人等，彼此間就犯罪計劃交換意
    見後，分派壬○○騎乘子○○所有之車號ＭＫＳ─965號機
    車後載乙○○，先於同日17時15分許至「好朋友」腳踏車店
    ，向丁○○謊稱欲購買腳踏車，選好腳踏車之後，再佯稱所
    帶之錢不夠，要求丁○○跟車送貨並拿取購車款，丁○○不
    疑有他，乃騎機車後面負載腳踏車，跟隨在壬○○所騎乘機
    車之後，往子○○事先設計好之斗六市區線行進，
    此同時卯○○駕車搭載丙○○，巳○○、辰○○、子○○則
    共乘乙○○之母所有之Ｃ6─3652號自用小客車在「好朋友
    」腳踏車店旁邊埋伏，渠等一見丁○○出發後，丙○○即改
    搭Ｃ6─3652號自小客車，4人即驅車自後跟隨。而當壬○○
    在前引導至斗六市○○里○○路636之6號「和田」釣魚場僻
    靜處立即停車，假藉打電話，實際上是等候接應之人到來，
    俟跟蹤在後之車輛趕至，共同將丁○○控制住，分別由巳○○、辰○○持鐵條、子○○執球棒、壬○○、乙○○持安全
    帽毆打丁○○，致丁○○受有右前臂折斷（尺骨骨折）、左
    前臂瘀傷、兩小腿瘀腫、頭部血腫、前胸瘀傷、左肩挫傷、
    瘀傷等傷害，毆打完畢，眾人出口向丁○○索債，其後更將
    丁○○挾持乘上Ｃ6─3652號小客車，由巳○○、辰○○、
    丙○○、乙○○在車內加以控制，後又駕駛返回斗六市區附
    近繞圈子，以此強暴方式控制丁○○之行動自由，丙○○在
    車內更命丁○○閉上眼睛，否則要將其眼珠挖掉，其4人復
    在車內脅迫丁○○以行動電話籌錢，丁○○迫不得已，乃以
    電話向友人籌借得5萬元，此過程中巳○○隨時以行動電話
    向卯○○報告進行現況，並向卯○○請示後續應如何處理，
    卯○○最後同意丁○○可先籌5萬元還債，其後雙方約定於
    當晚19時20分許，由丁○○之友人陳志雄在丁○○之上述店
    址付款，惟在取款前又開車載丁○○至斗六市○○路548號
    今食堂快餐部吃飯、等候取款及控制丁○○行動自由，此時
    子○○、壬○○陸續騎機車趕來會集，彼等因怕丁○○之家
    人已報警，乃前後央求3名相識之不知情計程車司機前往取
    款，但均遭回拒，丙○○見風險變大，乃在斗六市○○路火
    車站附近下車離去，巳○○、辰○○、乙○○別無選擇，遲
    至當晚20時許，始押丁○○前去取款5萬元，得手後始將丁○○釋放。
貳、認定犯罪事實所憑證據及理由：
    (一)上開時、地，以購買腳踏車為由，誘騙告訴人丁○○至斗
      六市○○里○○路636 之6 號「和田」釣魚場僻靜處毆打
      致丁○○受有右前臂折斷（尺骨骨折）、左前臂瘀傷、兩
      小腿瘀腫、頭部血腫、前胸瘀傷、左肩挫傷、瘀傷等傷害
      ，毆打完畢，再脅迫丁○○以行動電話籌錢，其後雙方約
      定於當晚19時20分許，由丁○○之友人陳志雄在丁○○之
      上述店址付款，取款前又開車載丁○○至斗六市○○路
      548 號今食堂快餐部吃飯、等候取款及控制丁○○行動自
      由，當晚20時許，始押丁○○前去取款5 萬元，得手後才
      將丁○○釋放等事實，業據被告巳○○、辰○○、子○○
      坦承不諱，核與告訴人丁○○指訴暨同案被告丙○○、乙○○、庚○○、壬○○等人供述情節相符。
    (二)告訴人丁○○受有上揭之傷害，亦有雲林醫院診斷證明書
      、驗傷診斷書、照片22張《偵查卷(一)第38頁反面；偵查卷
      第99至103 頁》可證。
    (三)現場經檢察官勘驗，也有現場勘驗筆錄《偵查卷(一)第153
      頁；偵查卷(二)第364 、368 頁》，卷內可稽。
    (四)並有丁○○遭強盜案現場圖及相片《偵查卷(二)第196 頁至
      207 頁》，在卷可佐。
    (五)此外，有告訴人丁○○簽發之支票影本20張《偵查卷(一)
      166 、167 頁》可按，事證明確，犯行可以認定。
、論罪科刑之理由：
    (一)按刑法第302 條之妨害自由罪，原包括私禁及以其他方法
      剝奪人之行動自由而言，所謂非法方法，當包括強暴脅迫
      而言；於妨害自由之行為繼續中，嚇稱如跳車即予輾死等
      語，自屬包含於妨害行動自由之同一意念中，縱行為人所
      為，合於刑法第305 條恐嚇危害安全之情形，仍應視為剝
      奪行動自由之部分行為，最高法院74年台上字第3404號判
      例要旨可資參照。又刑法第302 條第1 項之罪，與同法第
      304 條第1 項及同法第305 條之罪，所保護之法益均為被
      害人之自由，剝奪人之行動自由罪，不外以強暴脅迫為手
      段，且較他罪為重，縱其目的在行無義務之事或妨害他人
      行使權利或恐嚇他人，仍應逕依刑法第302 條第1 項論處
      ，無適用同法第304 條、第305 條之餘地（最高法院76
      年度台上字第3511號裁判要旨參照）。再者，以強暴之方
      法剝奪人之行動自由時，若於實施強暴行為之過程中，致
      被害人受有傷害，乃施強暴之當然結果，固不另論傷害罪
      ，惟妨害自由罪，並非以傷人為當然之手段，若行為人另
      具有傷害故意，且發生傷害結果，自應成立傷害罪名，經
      合法告訴，並應負傷害罪責，而與妨害自由罪有方法結果
      之牽連關係，依刑法第55條規定從一重處斷（最高法院89
      年度台上字第4676號裁判要旨參照）。應先敘明。
    (二)被告巳○○、辰○○、子○○等人以傷害之強暴手段，非
      法剝奪丁○○之行動自由，係犯刑法第277 條第1 項之傷
      害罪、同法第302 條第1 項之以非法剝奪人行動自由之妨
      害自由罪，共犯丙○○命丁○○閉上眼晴，否則要將其眼
      珠挖掉，無非在避免遭丁○○指控，以遂其等犯行，故所
      涉同法第305條之恐嚇危害安全罪，如前所述不另論罪；
      另以強暴、脅迫方式嚇令丁○○以電話向友人籌款，所犯
      同法第304條以強暴、脅迫方式使人行無義務之事，亦不
      另論罪。被告巳○○、辰○○、子○○與共犯卯○○、丙○○、庚○○、乙○○、壬○○所犯上述罪名，有犯意聯
      絡，行為分擔，為共同正犯。所犯上述2罪，有方法結果
      之牽連關係，為牽連犯，應從一重論以刑法第302條第1項
      非法剝奪人行動自由罪處斷。
    (三)被告巳○○前因傷害案件，經法院判處有期徒刑3 月確定
      ，於90年7 月15執行完畢、辰○○因違反槍砲藥刀械管制
      條例案件，經判處有期徒刑1 年，於91年1 月12日執行完
      畢，有其2 人臺灣高等法院被告全國前案紀錄表在卷可憑
      。其等於有期徒刑執行完畢後，5 年內再犯本件有期徒刑
      以上之罪，為累犯，均依法加重其刑。
    (四)本院審酌：被告巳○○、辰○○、子○○等人犯後坦承犯
      行，是有悔意，惟均尚未與告訴人和解，填補告訴人之損
      害。本案主謀卯○○、丙○○、庚○○皆坦承犯行並與告
      訴人和解，據此檢察官各向法院求刑各判處有期徒刑5 月
      ，告訴人亦表示接受這樣的刑度，本院亦認適當，是以巳
      ○○、辰○○、子○○3人之所處刑度，不能只因尚未與
      告訴人和解，渠等之刑度與主嫌間不宜有過大之差距，方
      合罪刑相當原則，先予敘明。又被告辰○○傳拘無著，經
      緝獲後命具保，之後棄保逃匿，經再發佈通緝始緝獲，態
      度不佳，巳○○犯案程度較重，性情較殘，被告子○○之
      犯案程度，相對較輕。及告訴人所受傷害之程度，被告巳
      ○○等人之家庭狀況、學歷、工作情形等一切情狀，各量
      處如主文所示之刑。
  乙、戊○○、辛○○、寅○○、甲○○無罪部分：
壹、按犯罪事實應依證據認定之，無證據不得推定其犯罪事實，
    不能證明被告犯罪者，應諭知無罪之判決，刑事訴訟法第
    154 條、第301 條第1 項分別定有明文。又刑事訴訟法第1
    61條第1 項規定：檢察官就被告犯罪事實，應負舉證責任，
    並指出證明之方法。因此，檢察官對於起訴之犯罪事實，應
    負提出證據及說服之實質舉證責任。倘其所提出之證據，不
    足為被告有罪之積極證明，或其指出證明之方法，無從說服
    法院以形成被告有罪之心證，基於無罪推定之原則，自應為
    被告無罪判決之諭知（最高法院92台上字第128 號判例參照
    ）。
貳、公訴人認為被告戊○○、辛○○、寅○○、甲○○涉有刑法
    第277 條第1 項之傷害罪、第302 條第1 項之妨害自由罪，
    係以告訴人丁○○指訴，又寅○○、甲○○、戊○○、辛○○於犯罪前及犯罪後多次見面會商，先是覓取前科累累且多
    為暴力、毒品犯罪之份子以凶殘手段討債，其後又多方串證
    、濫行簽發委託書及推由巳○○承擔一切罪責，隱避自己參
    與之角色等情，而認其等造意並主使其他共犯犯罪，堪可認
    定云云，訊之被告戊○○、寅○○、甲○○、辛○○均堅決
    否認參與對告訴人丁○○暴力討債之謀議。
、按犯罪之謀議，其中共同正犯中之同謀犯，因其並未參與構
    成要件之實施行為，僅係以其參與犯罪之謀議為其犯罪構成
    要件要素，故須以嚴格之證據證明其參與謀議，始足據為斷
    罪之基礎（最高法院88年度台上字第5977、91年度台上字第
    5667號判決參照）。被告戊○○、辛○○、寅○○、甲○○
    均未下手實施上開犯行，則彼等與下手實施之正犯，就上開
    犯罪計畫之實施，是否有犯意之聯絡（共謀共同正犯），是
    本案最主要之爭點，本院認為渠等與下手實施之正犯間，並
    無犯意之聯絡（參與犯罪之謀議），理由分述如次：
一、91年2 月間被告寅○○與戊○○在甲○○台中縣大里市○里
    街31巷19之1 號住處初次見面，彼此間不可能形成任何犯罪
    之謀議：
      (一)戊○○證稱略以：「91年農曆過後，我在甲○○家第一
        次見到寅○○，談到他有被人倒債，倒債的人已經跑到
        斗六了，他說我在斗六，可否幫他查一下，他是否在斗
        六開腳踏車店傑安特的，我說好，我回去幫你查一下，
        我因為上班，所以我請辛○○幫我調查一下，辛○○調
        查以後，確實丁○○在斗六，我就跟甲○○說確實這個
        人在斗六，我與甲○○很熟，我就說需要拿憑證下來。
        」（戊○○94年5 月25日審判筆錄）
      (二)寅○○證稱略以：「91年春節時候戊○○到甲○○家拜
        年，我在甲○○家遇到他，閒聊時，戊○○問我現在景
        氣如何，我跟他說有一些債務問題，我才跟他提這件事
        情，他說以前有一個學生，有在處理債務，我認為戊○○是老師，應該是為人師表，應該是用正當的途徑，所
        以我就跟他說，如果有空的話，我會去斗六找他，他問
        我說丁○○住在何處，我說好像是住在斗六火車站的對
        面。」（寅○○94年5 月25日審判筆錄）
      (三)甲○○證稱略以：「（有無聽過寅○○跟戊○○講被告
        訴人丁○○欠債的事情？）是在春節的時候，康大哥在
        我家，而寅○○也在我家，他們談起來，我才知道；（
        你所說聽到寅○○與戊○○被丁○○欠債的事情，他到
        底是如何講的？）在91年春節的時候，他們在我家走春
        的時候，兩個人碰面才在講的；（戊○○聽到寅○○講
        的時候，戊○○有無什麼表示？）寅○○說丁○○好像
        在斗六，戊○○說我再去問看看；（之後，你有無跟寅
        ○○到斗六找戊○○？）有，是康大哥打電話說好像知
        道在斗六的那裡。」（甲○○94年6月15日審判筆錄）
      (四)從戊○○、寅○○、甲○○之證述互核一致，可知寅○○與戊○○在甲○○家初次見面，寅○○只知道戊○○
        是斗六人，職業是老師，而其學生有在處理債務問題，
        戊○○約略知道寅○○與丁○○之債務關係，而債務人
        遷至斗六，因而答應寅○○幫忙找看看，彼時尚不知寅
        ○○所得之訊息是否屬實，還要確認丁○○是否已遷至
        斗六，自難謂此時已形成犯罪之計畫之謀議。
二、91年3 月間某日，寅○○備妥丁○○簽發之支票與甲○○南
    下至戊○○於雲林縣斗六市之住處央其幫忙，並將丁○○所
    簽發之上開支票交予戊○○處理。之後戊○○邀寅○○、甲○○共進晚餐，戊○○另邀約辛○○、丑○○做陪，同去雲
    林縣斗六市○○路128 號中華壽司店聚餐，此段過程也未形
    成任何犯罪之謀議：
      (一)戊○○證稱：「大約91年2 、3 月間寅○○下來找我；
        （你們是約在何地點見面？）我朋友來的話，我常常約
        他們去中華壽司店吃飯，那個老闆我也很熟，當天寅○○將支票交給我，我就託我的學生辛○○去辦理；（就
        是去你家才去中華壽司店吃飯？）我住的是大樓，他們
        也沒有上去，是我下來就直接帶他們去中華壽司店吃飯
        ；（這一次寅○○帶什麼憑證給你？）我記得是15張2
        萬元的支票，支票是指名寅○○的支票；（他的意思就
        是他要請你透過你找你的學生將債務要回來，那麼你的
        回應是什麼？）我就說試試看；（有無告訴寅○○是要
        找誰要這筆錢？）吃飯的時候，我有約辛○○出來，，
        意思就是要委託辛○○去要錢回來；（在吃飯的席間，
        你們有沒有提出什麼樣的討論？例如，你們有無叫辛○○找誰，或是是什麼樣的方式？）沒有，就是全權委託
        辛○○去處理，我又不是包辦的；（在座的還有誰？）
        寅○○、甲○○、辛○○及我，最後我有叫丑○○過來
        ；（你是向辛○○及丑○○說如何要這筆債務的？）我
        跟丑○○說，你去試試看，去探路一下。（戊○○94
        年5 月25日審判筆錄）
      (二)寅○○證稱：「（你與戊○○在甲○○家見面時，是否
        就將憑證交給戊○○了嗎？）不是，是在元宵節的時候
        ，我透過甲○○跟戊○○說，我要下去斗六找他，才將
        憑據交給他的；（之後，你們有無去吃飯？）：有，他
        請我們去中華壽司店吃飯；（在中華壽司店吃飯時，同
        桌的人有何人，是否記得？）我、戊○○、甲○○、有
        跑來一個與我髮型相同的平頭，好像是早上作證的丑○○及辛○○；（在中華壽司店吃飯時，有無討論到如何
        向丁○○討債的事情？）沒有，我們純粹吃飯及拿支票
        下來而已，並沒有提到這件事情，當天已經很晚了，沒
        有講到什麼。」（寅○○94年5 月25日審判筆錄）
      (三)辛○○證稱：「（在何時看過寅○○？）康老師打電話
        跟我說，說台中有朋友下來，要吃飯，在一家日本料理
        店；（日本料理店是那一家？）中華壽司店；（在吃飯
        的期間談些什麼嗎？）起先都沒有，最後，吃到很久，
        寅○○說他有合會被倒，沒有辦法要回來，有提到這件
        事情；（當時有說要處理嗎？）有答應寅○○說要去處
        理；（請問你是否可以幫忙處理？）我是說，我不是在
        幫忙討債務，但是可以去瞭解一下；（是否知道丑○○
        有無去瞭解？）翌日遇到丑○○，他說同一晚上有去，
        但是對象已經在訴訟了，所以就沒有去了；（己○○與
        你什麼關係？）我大哥的小孩，親的；（丑○○跟你說
        以後，是否有跟康老師說？）隔了幾天有遇到，我跟康
        老師說，這個沒有辦法處理，我就將票還給康老師了。
        因為當天在中華壽司店時票放在我這裡。（辛○○94年
        6 月15日審判筆錄）
      (四)丑○○證稱：「（是如何認識被告寅○○、甲○○、戊○○、辛○○？）寅○○及甲○○是康老師叫我去吃飯
        認識；（康老師叫你去吃飯的時候，在場的有何人？）
        康老師、甲○○、寅○○及辛○○；（叫你去吃飯的地
        點，餐廳的名稱為何？）中華壽司；（你去吃飯的時候
        ，在餐桌上的人有沒有談論什麼事情？）好像是歐先生
        有人欠他錢；（欠他錢有無說要如何處理？）沒有，在
        那邊講一講，康老師就叫我去看一下；（之後，你有無
        照康老師的意思去討錢？）沒有，我只是去看一下而已
        ；（是否記得歐先生所說的地方在何處？）我現在記不
        起來，當初我對於路況不是很熟，我有請己○○跟我一
        起去；（你與己○○去欠歐先生這筆債務的這個人地方
        ，如何與這個人談的？）己○○進去跟丁○○說，你有
        無欠人錢，丁○○就說這個案件已經在訴訟中，我們聽
        到在訴訟中，我們就回家了；（是否直接與欠歐先生的
        人談？）不是，好像是跟一個小姐，好像是馬先生的太
        太，當時，馬先生不在場，聽到他說已經在法律訴訟，
        我們就回家了；（你與己○○去的時候，馬太太跟你們
        說已經進入訴訟而你們就回去了，有無將這件事情告訴
        康老師？）我是在隔日遇到辛○○，我就跟他說這件事
        情已經進入訴訟，之後我就不知道了。（丑○○94年5
        月25日審判筆錄）
      (五)庚○○證稱：（為什麼丑○○會找你去丁○○的店裡面
        ？）我也不知道，有一天晚上他就打電話給我，跟我說
        有一件債務要處理，我就跟他去了；（是否知道丑○○
        是透過何人的委託才去丁○○的家裡討債？）我不知道
        ，我只有知道當晚丑○○打電話給我，要去處理寅○○
        的債務糾紛這樣而已。」（庚○○94年5 月18日審判筆
        錄）
      (六)互核上開證人之供述可悉，寅○○、甲○○之所以南下
        與戊○○見面，是因已確認丁○○的確遷至斗六市，戊○○因而要寅○○攜帶債權之憑據下來，資為討債之依
        據，戊○○另邀辛○○、丑○○做陪客，目的應只是要
        辛○○、丑○○了解寅○○與丁○○間債務關係，另一
        方面是要丑○○去丁○○的腳踏車店，向丁○○探詢還
        款之意願，會餐後丑○○又找庚○○去丁○○店裡表明
        債權人寅○○請求還債之意思，丁○○之太太表示案件
        在訴訟中，要依法律途徑解決之情節，可證丁○○是否
        還清債務之意向猶不明，戊○○請丑○○去丁○○店裡
        ，應只是去了解丁○○還款之意願如何，在丁○○尚未
        表態債務如何處理前，實無預先計畫以暴力方式討債之
        必要，上述證人之證述亦吻合，要屬可信，此次中華壽
        司店之會面，自無可能形成犯罪之謀議，況公訴人就此
        次中華壽司店之聚會，也未提出戊○○等已就犯罪之計
        畫產生謀議之證據，讓法院形成強烈之心證，自屬不能
        證明此時戊○○、寅○○、甲○○、辛○○（以下簡稱
        戊○○等4人）已形成犯罪共識之謀議。
三、初次探詢丁○○尚無還款意願後，辛○○將丁○○簽發之支
    票交還戊○○，庚○○得知卯○○、丙○○有承接本件債務
    催討之意願，卯○○、丙○○接手後即主導本案之進行，戊○○等4 人與卯○○、丙○○並無直接接觸，檢察官之證據
    無法證明被告戊○○、寅○○、甲○○、辛○○參與94年4
    月1 日對丁○○採取暴力討債犯罪計畫之謀議：
    一庚○○、丑○○至丁○○之腳踏車店探詢丁○○無還款意
      願後，將丁○○簽發之支票透由辛○○還給戊○○：
      (一)辛○○於本院審理時證稱：「（是否知道丑○○有無去
        瞭解？）翌日遇到丑○○，他說同一晚上有去，但是對
        象已經在訴訟了，所以就沒有去了；（己○○與你什麼
        關係？）我大哥的小孩，親的；（丑○○跟你說以後，
        是否有跟康老師說？）隔了幾天有遇到，我跟康老師說
        ，這個沒有辦法處理，我就將票還給康老師了，因為當
        天在中華壽司店時票放在我這裡。」（辛○○94年6月
        15 日審判筆錄）；檢察官偵查時供稱：「過了幾天，
        己○○打電話給我說，他有朋友可以處理債務，我再打
        電話給康，叫康拿票給我，我再叫己○○到我那邊拿。
        」（辛○○92年5月2日檢察官面前筆錄）
      (二)戊○○證稱：「（從寅○○將票拿給你以後，到這件事
        情發生了，就是丁○○被帶出去毆打，有無寫過任何一
        張委託書？）這個分成兩個階段，辛○○回來跟我說，
        馬太太很難纏，將票還給我……。」
        （戊○○94年5 月25日審判筆錄）
      (三)互核上列供述，可證庚○○獲悉丁○○無還款意願後，
        將此情形告知辛○○，隨後將丁○○簽發之支票交還辛○○，辛○○再將支票還給戊○○，此段過程，亦無法
        證明戊○○等4人有何暴力討債犯罪計畫之謀議。
    二辛○○將支票還給戊○○後之數日，庚○○在路上遇到卯
      ○○、丙○○，得知渠2 人有承接債務催討之意願，要庚○○取得債權人之委託書，庚○○將卯○○、丙○○之意
      向，及要求債權人之委託書之事告知辛○○後，辛○○轉
      告戊○○，戊○○聯絡寅○○再次南下書立委託書，委託
      書簽就後，戊○○將支票及委託書交給辛○○，辛○○再
      交給庚○○，庚○○再將支票及委託書在斗六夜市「壽天
      宮」附近公園交給丙○○：
      (一)庚○○證稱：「（請你詳細的陳述你透過戊○○的關係
        認識寅○○的經過。）我知道丁○○欠寅○○的錢的事
        情，是丑○○找我去丁○○的家裡，他告訴我說，丁○○欠錢不還，我就認為罷了，後來我在路上遇到「肉粽
        」（丙○○）他說他可以處理，意思就是有什麼錢可以
        賺，他叫我去拿本票，因為欠人家錢一定有收據或者借
        據，我透過辛○○去找戊○○去跟寅○○拿本票，我就
        將本票交給肉粽或卯○○，肉粽就拿委託書給我，要我
        拿給寅○○，但是我與寅○○不認識，我只有認識辛○○，我就拿給辛○○請辛○○拿給戊○○，再由戊○○
        拿給寅○○，請其簽名，這樣子才可以去處理債務的糾
        紛，寅○○簽好以後，就拿給戊○○，再由戊○○拿給
        辛○○，辛○○再交給我，是我向他們拿委託書的，不
        是他們指示我，我與丑○○去丁○○家裡以後，一段時
        間以後，我遇到丙○○及卯○○，他們說可以處理
        本件債務糾紛，我才會去找辛○○。」（庚○○94年5
        月18日審判筆錄）；其於檢察官訊問時供稱：「我就將
        支票交還康，在隔了一段時間後，我遇見丙○○「肉粽
        」，他說在經營討債公司，問我有無帳目可以去討，我
        向他提到這件債務之事，丙○○說他可以處理，我遂向
        康老師告訴此事康說那就交給洪去處理，丙○○就拿一
        張印好的空白委託書交給我，透過我拿給康，康再找歐
        來簽字，在歐簽好委託書後，康聯絡我在他家附近，交
        委託書及15張支票原本給我，我就將支票，委託書轉交
        給丙○○，是在斗六夜市壽天宮附近公園交的。」（庚○○即己○○92年4 月16日檢察官面前筆錄）
      (二)辛○○於本院證稱：「（之後，有無再跟康老師要票回
        來？）後來，己○○打電話跟我說，他的朋友可以幫忙
        處理，要我去跟康老師說，之後，我打電話給康老師說
        可以去處理，我就去跟康老師拿票，己○○就來跟我拿
        ；（有將票交給己○○嗎？）有；（己○○有無告訴你
        這件事處理的如何？）沒有；（己○○處理跟你拿票以
        後，有無交什麼東西給你？）經過幾天以後，他說他的
        朋友說需要委託書上的簽名，要我拿回去給康老師，請
        寅○○簽名，之後，我就拿回去給康老師，請寅○○簽
        名，拿回來之後，委託書上有簽名，但是受託人上沒有
        簽名，委託人有簽名及蓋章；（委託書有無交給己○○
        ？）是的；（己○○有無跟你說他的朋友要如何處理？
        ）沒有，但是有說他的朋友會合法處理。」（辛○○94
        年6 月15日審判筆錄）
      (三)戊○○於本院證稱：「（從寅○○將票拿給你以後，到
        這件事情發生了，就是丁○○被帶出去毆打，有無寫過
        任何一張委託書？）這個分成兩個階段，辛○○回來跟
        我說，馬太太很難纏，將票還給我，因為我在上班，我
        沒有辦法馬上還給甲○○，隔了2 、3 天以後，辛○○
        又打電話給我，告訴我說，票是否還給人家了，我說還
        沒有，辛○○跟我說己○○說可以處理這件事情，所以
        ，辛○○就到我的家拿這支票，至於委託書的部分，是
        辛○○告訴我說，己○○說需要委託書，我就透過甲○○轉達給寅○○要拿委託書，寅○○就下來，拿委託書
        給我，委託書上有寅○○的簽名，吃飯以後，我沒有馬
        上將委託書給辛○○，是隔天，我才請辛○○來拿委託
        書；（交委託書的日期是案發前的幾天？）3 、4 天左
        右；（你方才說委託書是寅○○拿出來，他在何處拿給
        你的？）好像是在中華壽司店，大部分都是在餐廳，時
        間很久了，辛○○說需要債權人簽名才有效，我才會通
        知寅○○他們下來，寅○○簽完名以後，我沒有馬上拿
        給辛○○，我是在隔天才拿給辛○○的，至於辛○○當
        天有無到，我就不知道；（這個事情都是案發前嗎？）
        是的。」（戊○○94年5 月25日審判筆錄）
      (四)丙○○於本院證稱：「（本件要向丁○○討債的事情，
        是何人告訴你的？）狗雄及你剛才講的庚○○綽號「阿
        勳；（狗雄即卯○○為何會打電話給你，叫你一起去處
        理債務糾紛？）因為我對調解債務方面比較瞭解；我們
        3 人即我、狗雄和庚○○去丁○○店裡瞭解，是否欠會
        錢，如何欠，欠多少，丁○○態度不好，我們並沒有處
        理好這個債務……我交給庚○○1 份委託書……。」
        （丙○○94年5 月18日審判筆錄）
      (五)據上證人供述互為勾稽，可知辛○○將丁○○簽發之支
        票交還戊○○後之數日，庚○○在路上遇到卯○○、丙○○，得知渠2 人有承接債務催討之意願，要庚○○取
        得債權人之委託書，庚○○將卯○○、丙○○之意向，
        及要求債權人之委託書之事告知辛○○後，辛○○轉告
        戊○○，戊○○聯絡寅○○再次南下書立委託書，委託
        書簽就後，戊○○將支票及委託書交給辛○○，辛○○
        再交給庚○○，庚○○再將支票及委託書在斗六夜市「
        壽天宮」附近公園交給丙○○，此後卯○○、丙○○、
        庚○○再次去丁○○之腳踏車店討債，同樣無功而返，
        此時戊○○、寅○○、朱春春、辛○○之各項舉動只是
        配合承接債務催討之卯○○、丙○○的要求提出債權憑
        證（支票）及委託書，並無直接接洽，遑論有何犯罪計
        畫之謀議，另卯○○、丙○○、庚○○再次去丁○○的
        店裡同樣只是評估其還款之意願，丁○○之還款意願尚
        不得而知，而戊○○只約略知道庚○○找到承接本件債
        務催討之人有丙○○，然此時研議以暴力討債尚言之過
        早，難謂已形成犯罪之謀議。或許卯○○、丙○○、庚○○於確認丁○○無還款意願後，已另有打算，進一步
        思索後續之索債計畫，惟檢察官之證據尚不足以證明，
        戊○○等4 人在此時已與卯○○、丙○○、庚○○間就
        暴力討債已形成共識。
    三卯○○、丙○○確認丁○○無還款意願後，於91年4 月1
      日決定採取以暴力方式對丁○○討債，有絕對之主導權，
      然而戊○○等4 人與卯○○、丙○○及下手實施之正犯巳
      ○○等人間無直接之接觸，庚○○雖無卸於參與本案暴力
      討債犯罪計畫之謀議，但檢察官之積極證據尚不足以證明
      透由庚○○之串連，戊○○等4 人與彼等產生犯意之聯絡
      ：
      (一)巳○○於本院證稱：「（為何要參與本件毆打及恐嚇丁○○？）當初是己○○及卯○○叫我一起去；（丙○○
        有找你一起去？）沒有；（他們是一起找你或者個別找
        你而去毆打及恐嚇丁○○？）當初我不知道丁○○，是
        到碧綠雙星會合時，己○○才說要去丁○○那裡；（你
        在警察局製作筆錄的時候，有無說過過本案暴力討債是
        丙○○找你一起去的？）有；（為什麼要這樣講？）為
        了掩飾卯○○；（你之前在檢察官處製作筆錄的時候，
        是否有說過是寅○○請你幫他討債的？）是的；（你在
        檢察官面前所述的是否實在？）不實在；（你為什麼要
        在檢察官處這樣說？）卯○○、丙○○、己○○叫我這
        樣講，要我一個人擔起來；（本案暴力討債之前，是否
        認識寅○○？）不認識；（你是什麼時候才認識寅○○
        ？）案發之後；（當天，有無將支票帶過去？）有，支
        票在丙○○的身上；（丙○○當天如何跟丁○○說的？
        ）剛開始，丁○○將腳踏車帶到釣蝦場那邊，我跟辰○○跟他說有關債務的事情，但是丁○○的口氣不好，我
        們才動手打他，打完以後，丙○○才下來說要調解，當
        初沒有想說要打他，只是想要問他要如何處理，因為丁○○的口氣不好，才動手打他的；（是否認識「阿源」
        ？）阿源就是卯○○；（你在打丁○○的時候，是不是
        有打電話跟「阿源」即卯○○聯絡？）忘記了，那個時
        候，打完以後，事情都是丙○○在處理，當初把他打成
        這個樣子，不知道如何處理；（你是不是卯○○的手下
        ？）不是，他是在開麻將，我只是去那邊玩，我在那邊
        玩的時候，有跟他借錢，有欠一些錢，我不是他的手下
        ；（本件請你去向丁○○討債，有無任何人承諾你，你
        可以得到多少的報酬？）當初還沒有談到報酬的事情，
        只是出事之後，他們叫我將責任擔下來，他們會幫我處
        理；（你所說的他們是指何人？）卯○○、丙○○、己○○；（你為什麼會去呢？）我有欠卯○○一些錢，他
        有跟我說，是否要去賺一下，我就說好。」（巳○○94
        年5 月25日審判筆錄）；巳○○於檢察官訊問時供稱：
        「（91年4 月1 日榮譽路一間房子見面之人有8 個人，
        除已知去梅林的魚池之6 人外，還有己○○及「阿源」
        ？）是的；（是「阿源」叫你、嘉文、阿昌去討這條債
        ？）是的；（你與「嘉文」、「阿昌」都是「阿源」的
        手下？）是的；（你討到之5 萬元到底交給誰？）那筆
        錢現在我那邊，「阿源」也知道；（你同意承擔這條罪
        責，阿勳、阿源他們要給你何報酬？）阿勳曾提到若因
        此案去服刑，他會寄錢給我；（你在梅林現場，就曾打
        電話給「阿源」請示何事？）因那時馬已被我們打了，
        我請示「阿源」接下來如何處理；（在車內馬同意給5
        萬元後，你有再打電話請示阿源是否接受？）我是有打
        電話向「阿源」報告，先拿5 萬，剩下的1 個月後再給
        ，可否接受，阿源指示「能處理拿多少，就儘量拿多少
        回來；（你為何不把實話說出來？）我心裡會怕；（91
        年4 月1 日在榮譽路會合房子之地點是何人的？）那是
        己○○找的；（你見過戊○○否？）沒有。」（巳○○
        92年5 月14日檢察官面前筆錄）據上巳○○之供述，巳
        ○○參與本案是受卯○○之邀約，暴力討債過程中巳○○凡事聽命於卯○○，請示於卯○○，辰○○、壬○○
        亦由卯○○找來，參與犯案，案情暴發後巳○○受卯○○之指示，同意承擔罪責，不將卯○○供出來，可證卯
        ○○、丙○○對於採取暴力方式對丁○○討債，握有絕
        對之主導權，被告戊○○等4 人對於犯罪實施之支配力
        ，均未能產生作用，而案發時巳○○等實際下手實施之
        人並不認識戊○○等4人，彼此間亦無由形成犯意之聯
        絡。
      (二)丙○○證稱：「（在91年4 月1 日之前，就本件處理丁○○債務的事情，你有無跟戊○○聯絡過？）沒有，我
        從頭到尾都沒有與他見過面；（91年4 月1 日之前是否
        認識甲○○？）沒有，在庭上的人我都不認識，我只有
        認識狗熊，我有看過（手比巳○○）幾次面。其餘我都
        不認識；（你剛才跟檢察官說，第一次你與庚○○、卯
        ○○去丁○○的店裡面處理債務，是誰邀你去的？）是
        狗熊打電話邀我去的；（狗熊本人有沒有去？）有；（
        第1次去丁○○的店處理債務，庚○○有無說出戊○○
        、寅○○、甲○○、辛○○這些人的名字？）沒有。」
        （丙○○94年5月18日審判筆錄）；丙○○於檢察官訊
        問時供稱：「（你們在那邊商議何事？）我是在他們事
        情要談好前我才到場，阿源說已經安排小邱及我不認識
        之人去買自行車，阿源叫我稍後去蝦場好幫他們調解一
        下，我也答應，而金龍他們先開一部車離開，阿源再開
        他的車載我到斗六田中那邊與金龍他們會合，那個地方
        就是丁○○自行車店的旁邊，我到時，阿源就叫我去改
        坐金龍他們那部車，我上金龍車以後不久，就見到丁○○跟小邱他們要送自行車出去了，我們就從馬的店跟著
        他們到梅林蝦場，那地點是阿財找的；（巳○○稱他是
        你的手下，是你找他來討債？）這不是事實，我是「阿
        源」找來幫忙調解的，巳○○是「阿源」之手下，為替
        「阿源」脫罪而故意牽扯到我；（巳○○討到之5萬元
        是否交給你？）沒有那筆錢，蘇是交給「阿源」，而事
        後「阿源」及蘇都跟我說過，那筆錢是要準備給蘇拿去
        做交保或安家用，因為那時說好由蘇承擔下來這條案；
        （這條討債案是何人在策劃？）是己○○向康老師拿支
        票後，他去找「阿源」，「阿源」才找我及巳○○來處
        理；（在梅林和田釣魚池現場是何人打電話給阿源做何
        事？）那是金龍（巳○○）打電話給阿源請示，表示馬
        的現況，而阿源再打電話給我，叫我下車進去釣魚池調
        解，我原先是做在車內沒有下車；（5萬元是如何決定
        ？）馬在梅林上車後，金龍、嘉文向馬說要如何解決，
        我也在車內調解，馬說要去竹山找他哥哥借錢，車子就
        往竹山方向，後馬又說可先向朋友（一位老師）借錢，
        車子又開回斗六，在今食堂時，雙方說好先拿5萬元，
        而後不知是「金龍」或「嘉文」請示「阿源」，「阿源
        」表示至少要拿1半（15萬），我聽金龍說「他老大阿
        源表示至少要拿15萬」，我覺得沒辦法處理，我就趕快
        在車站附近下車了；（你見過戊○○否？）沒有。」（
        丙○○92年5月14日檢察官面前筆錄）。從丙○○之上
        開供述，更可印證卯○○、丙○○對於採取暴力方式對
        丁○○討債，握有絕對之主導權，而案發時卯○○、丙○○並不認識戊○○等4人，戊○○等4人與卯○○、丙○○無直接之接觸，自無由與戊○○等4人就本案犯罪
        之謀議有所何聯絡。
      (三)庚○○於本院證稱：「（甲○○、戊○○、辛○○是否
        有指示你向丁○○暴力討債？）沒有；（戊○○與寅○○、甲○○他們後來是因為辛○○告訴他們以後，才知
        道卯○○、丙○○要幫他們討債？）他們不知道如何轉
        達，我只有拿到本票，我也不知道他們如何講，我也不
        認識他們，他們的相關事情，我不知道，我只有拿委託
        書等傳送給他們而已；（你與辛○○說的時候，有無說
        要請誰幫寅○○討債？）沒有，我只有說有朋友可以處
        理，沒有跟他說要找誰；（辛○○沒有問你說要找何人
        幫忙處理嗎？）沒有，因為我只是跟他要支票而已，何
        必要講那麼多；（有無跟戊○○說過，本件債務的事情
        要找丙○○來處理？）事情太久了，我有沒有講我不確
        定；（依照你方才所說的，在巳○○等人向丁○○討債
        並毆打之前，戊○○是否已經知道你有請丙○○幫寅○○討債？）我沒有記憶，我不敢確定，就不敢講；（你
        在91年4 月1 日討債的當天，有無跟戊○○或者寅○○
        說過當天要去向丁○○討債的事情？）太久了，我不記
        得了；（91年4 月1 日當天有無打電話給甲○○，說當
        天要向丁○○要債務？）我不知道甲○○的電話，是檢
        察官問的，檢察官說如果要去討債務的話，不知道電話
        如何討債務？）；檢察官請審判長提示92年4 月23日偵
        訊筆錄予證人。（筆錄上有記載，「問：在91年4 月1
        日要討債當天事先有無向康、歐告知？答：我是有在當
        天打電話告訴甲○○，有關當天我們到外面來討，有向
        朱說要向馬騙出來，朱女有說『馬欠人錢很惡質』，他
        的意思是要我們給他教訓。」有無說過這樣的話？）教
        訓沒有，他又不是我的什麼人，憑什麼要我教訓人，甲○○有說他欠人錢很惡質，她只有講這些話；（你方才
        不是說不知道甲○○的電話嗎？）對；（91年4 月1 日
        當天到底有無與甲○○通過電話？）沒有，我可以發誓
        ，有就有，沒有就沒有，真的；（為何在檢察官處有說
        ，當天你打電話給甲○○？）不是我的意思；（在檢察
        官處沒有說過這樣的話？）一定是我有說，才有記載，
        我也不知道如何說，這個有壓力；（91年4 月1 日之前
        ，有無跟甲○○聯絡過？）沒有；（你在91年4 月1日
        發生本件討債之前是否認識甲○○？）沒有發生討債之
        前，我不認識甲○○；（你什麼時候才認識甲○○？）
        就是幫他處理這些債務糾紛的時候，才認識他的；（你
        是否有在檢察官處講過，你有與甲○○在91年4月1日之
        前有聯絡2、3次？）不曉得，不記得；（你方才跟檢察
        官回答的時候，你提到91年4月1日你去討債之前，你沒
        有跟戊○○接觸過，但是有時候你有稱你有與戊○○接
        觸過，請你確認一下，你在91年4月1日本案發生前，是
        否有跟戊○○接觸過？）沒有，在案發之後，才有與戊○○、寅○○、甲○○等人接觸過；（你總共去過中華
        料理店幾次與戊○○、寅○○、甲○○會面？
        ）：1 次，還有丑○○；（這1 次是案發前或者案發後
        ？）案發後，就是我拿支票給他們；（你在檢察官處有
        無說過，你有與甲○○有電話的聯繫？）我有講，但是
        事實上，我沒有甲○○的電話，檢察官確實有問我說，
        如果你沒有甲○○的電話你如何與甲○○聯繫，我確實
        在檢察官面前有講過這些話，但是實際上，我沒有與甲○○聯絡過，也沒有甲○○的電話。」（庚○○94 年5
        月18日審判筆錄）。庚○○於偵查中檢察官訊問時供稱
        ：「（問：你與「肉粽」丙○○接洽討債之事，如何向
        戊○○回報？）我向康老師說有人表示可以處理，不然
        把票拿給他去處理看看；（你有將丙○○做什麼事，過
        去犯過什麼罪告訴康？）康有問我們如何認識，我說是
        在「黑雲」後援會認識的；（討債完畢，你有將剩下12
        張支票還給康老師？）我向洪說，票主在找票，如果沒
        辦法幫人處理，票就要還給人，洪表示票放在朋友處，
        在隔一段日子後，他約我在斗六的一家醫院路邊，把票
        還給我，後來寅○○、甲○○到斗六找康老師，我被約
        去一家餐廳，我把票交還給朱女，有康、歐均在場；（
        91年4 月1 日當天洪他們要去討債，你有事先向戊○○
        、寅○○提到當天要行動？）我沒有向康、歐提到這件
        事；（在91年4 月1 日要討債當天，事前有無向康、歐
        告知？）我是有在當天打電話告訴甲○○，有關我們當
        天要叫馬到外面來談，有向朱說要把馬騙出來，朱女有
        說「馬欠人錢，很惡質」，她的意思是要我們給他教訓
        ；（在此之前，你與朱女有聯絡多少次？）有聯絡過2
        、3 次，我將每次去馬店裡討債經過，有講給朱聽；（
        92年4 月2 日到本署開庭前，你們在斗六中華料理店前
        碰面，談到何事？）甲○○說不要扯到康老師，叫我直
        接說與歐在某個工地認識，票是我自歐處直接拿到的；
        （91年4 月1 日你們要用購買腳踏車把馬騙到郊外去討
        債之事，戊○○是否知道？）他知道那天要去討債，我
        也有跟他說有4 、5 個人，要去討債；（你上次庭訊曾
        經說你起先自己曾去討過2 次不成後，把票退還給康老
        師，第2 次你找丙○○去討，顯然是要用欺騙及暴力方
        法討債，與上次不同？）在討債當天，我與朱女通電話
        時，她的意思是這種人要打他一頓，他才會怕。」（庚○○92年4 月23日檢察官面前筆錄）
      (四)據上，從庚○○於法院審理及本案偵查檢察官訊問時之
        供述互為比對，庚○○在本院審理時對於在91年4月1日
        討債的當天，有無跟戊○○或者寅○○說過當天要去向
        丁○○討債的事情，答稱：「太久了，我不記得了。」
        ；在偵查中檢察官訊問時先是供稱：（91年4月1日當天
        洪他們要去討債，你有事先向戊○○、寅○○提到當天
        要行動？）我沒有向康、歐提到這件事，接著檢察官問
        （91年4月1日你們要用購買腳踏車把馬騙到郊外去討債
        之事，戊○○是否知道？）供稱：「他知道那天要去討
        債，我也有跟他說有4、5個人，要去討債。」，同一日
        偵訊筆錄供述已有不符，庚○○有無將91年4月1日要帶
        人向丁○○討債之事告知戊○○已有可疑，縱使庚○○
        有將是日要向丁○○討債之事告知戊○○，戊○○也約
        略知道有帶4、5人去向丁○○討債，倘丁○○仍然無意
        還債，庚○○有無進一步，將後續採取何行動逼債之計
        畫合盤托出於戊○○，戊○○當時的反應為何？有否表
        示讚同？戊○○若讚同後，是否將計畫轉告於寅○○、
        甲○○、辛○○，彼等亦讚同此計畫或就犯罪計畫提供
        意見，均未見公訴人就此謀議提出嚴格證明之證據，證
        明此事，自不能謂，戊○○等4人已與辛○○形成犯罪
        之謀議。
      (五)至於庚○○偵查中供稱，本案91年4月1日行動之前曾與
        甲○○聯絡過2、3次，當天打電話告訴甲○○，有關我
        們當天要叫馬到外面來談，有向甲○○說要把丁○○騙
        出來，甲○○有說「馬欠人錢，很惡質」，她的意思是
        要我們給他教訓。惟庚○○於本院審理時則稱：我有講
        ，但是事實上，我沒有甲○○的電話，檢察官確實有問
        我說，如果你沒有甲○○的電話你如何與甲○○聯繫，
        我確實在檢察官面前有講過這些話，但是實際上，我沒
        有與甲○○聯絡過，也沒有甲○○的電話等語。質之甲○○也不承認有此事，供稱：「（去討債務的人中有一
        位己○○是否認識？）不認識；（91年4月1日前，己○○有無與你聯絡？）我不認識他要如何聯絡；（92年4
        月2日《按應係92年3月29日》在中華壽司店時，有無見
        過己○○？）是在該處才看過他；（當天在壽司店的時
        候，有無討論案發以後，要如何處理？）只有講說要拿
        一些證件回來，是康大哥跟他們講將文件拿回來。」（
        甲○○94年6月15日審判筆錄）。佐以戊○○偵訊時供
        稱：「（於事情發生後，寅○○等人是否就此事與你商
        量如何善後？）於92年3月29日寅○○、甲○○於收到
        地檢署傳票後，曾到斗六市找我，說事情要如何處理，
        因事情來龍去脈只有己○○一人知情，所以我便聯絡己○○出來與寅○○研究到檢署時如何答辯，因此我、甲○○、寅○○、己○○，另己○○並邀集「景仔」辛○○、丑○○我們共6人於當日晚上在斗六市○○路中華
        料理店（壽司店）一起吃飯，他們順便談論此事。」（
        戊○○92年4月30日警詢筆錄）如上，庚○○之供述，
        本案發生後，其向丙○○索回其餘13張支票，丙○○表
        示票放在朋友處，之後與丙○○約在斗六的一家醫院路
        邊，丙○○把票還給庚○○，後來寅○○、甲○○到斗
        六找戊○○，同去一家餐廳，其把票交還給甲○○，有
        戊○○、寅○○均在場之情節，可證案發後之92年3月
        29 日戊○○等4人再度至中華壽司店，除談論案情研究
        如何答辯外，另一目的要向庚○○取回丙○○返還之支
        票，若如此，庚○○則是第一次與寅○○及甲○○見面
        ，庚○○與寅○○及甲○○並無直接之接觸，庚○○有
        否直接向甲○○報告之前2次向丁○○討債之經過及91
        年4月1日將對丁○○採取暴方討債之行動實令人存疑。
        據此，亦無法證明透由庚○○之串連，使戊○○等4人
        與庚○○、丙○○、卯○○間，產生犯罪之謀議。
      (七)再者，庚○○（己○○）92年4月23日偵訊筆錄錄音帶
        ，經勘驗錄音帶結果如次：
        問：你去那邊探兩次啊，你有與阿美聯絡嘛。
        答：恩。
        問：說這給他聽，後來就沒違法啊，沒違法只老就是用
            買車的方法把他叫出來，算說那個路線、方法，你
            們都要說給阿美知道的意思是不是？
        答：有說要給他騙出來而已，沒說要幹麻有的沒的，沒
            說要鐵馬什麼的。
        問：鐵馬？
        答：沒說要買他鐵馬那個，只有叫他出來，阿美有說馬
            仔欠人錢很惡質。
        問：我想也是這樣。
        答：說欠人家錢很惡質，都把人家倒了，就走這樣。
        問：這樣說，很惡質意思，就是要你們教訓他的意思啦
            ，是不是？
        答：他的意思可能也是這樣，對啦。
        問：（檢察官整理筆錄內容朗誦：他的意思要我們給他
            教訓）那天要討債那天之前你已與阿美聯絡很多次
            ，包括那次去探時。
        答：聯絡兩次或3次而已。
        問：你都有說給他聽。
        答：有，恩。
        問：（檢察官整理筆錄內容朗誦：我每次去店裡討債的
             經 過講給甲○○聽）那這樣康老師也知道你們要
            去討債的事。
        答：阿美有無跟康老師說，我就不知道了。
            （中間略）
        問：第2 次要怎麼討是不是知道？ (91年4 月1 日你們
            要用購買腳踏車把馬騙到郊外去的事情，戊○○是
            否知道)我 再說一次，去年4 月1 日用腳踏車方法
            把他騙到郊外康老師是否知道？
        答：他知道要去討債，但他不知道買腳踏車的事情，沒
            跟他說這樣。
        問：他知道那天你叫幾個要去這樣，是不是？
        答：我只有跟他說肉粽要去那個，他有跟他說大約4、
            5個。
        問：有跟他說4、5個人要去討。
        答：恩。
        從上之勘驗結果可知，庚○○當時只有向甲○○說要將
        丁○○騙出來而已，但沒有提到假裝購買腳踏車誘騙丁○○出來，並且沒說將丁○○騙出來後要採取什麼行動
        ，另庚○○也只告訴戊○○91年4月1日將向丁○○討債
        ，有找丙○○去，丙○○說會帶4、5個人去而已，也沒
        向戊○○提到佯裝買腳踏車誘騙丁○○出來，及將丁○○騙出來後要採取什麼行動，戊○○自屬無從得知後續
        有何暴力討債行動計畫。至於該次偵訊筆錄記載：「我
        是有在當天電話告訴甲○○，有關我們當天要叫馬到外
        面來談，有向朱說要把馬騙出來，朱女有說「馬欠人錢
        ，很惡質，她的意思是要我們給他教訓。」等等，則係
        檢察官以誘導方式問：這樣說，很惡質意思，就是要你
        們教訓他的意思啦，是不是？庚○○附和著回答：「他
        的意思可能也是這樣，對啦。」，庚○○既是在檢察官
        誘導下猜測甲○○之意思，有無誤解甲○○的意思，或
        者根本是甲○○之一時氣憤，脫口而出，並無此意，均
        非無疑義，據此不足為戊○○、甲○○不利之認定。
四、委託書僅有一份並無起訴意旨所指濫發之情況，縱使有另份
    之委託書存在，也無法證明被告戊○○等4 人參與本件犯罪
    謀議：
    (一)寅○○、甲○○均供稱，只簽寫一份，而委託書是在第一
      次南下與戊○○見面，在戊○○家連同支票交給戊○○，
      寅○○另稱委託書是用手寫的。（審理卷(四)第108 頁；第
      142 頁）
    (二)戊○○否認有手寫之委託書，並供稱：拿委託書給寅○○
      簽名之委託書只有一次，委託書是打字的，寅○○簽完名
      後交給辛○○，檢察官說委託書好像有二張，有一張是我
      寫的，最後我才跟檢察官敷衍說，有一張委託書是我去書
      局買的。（審理卷(四)第113、114頁）
    (三)辛○○供稱：委託書拿給戊○○後，戊○○請寅○○簽名
      ，委託書上委託人有簽名，受託人上沒有簽名，之後交給
      己○○，委託書是打字的，是直式，去中華壽司店的那次
      沒有委託書，委託書是己○○請我跟康老師拿委託書，只
      有那一張。（審理卷(四)第148 、150 頁）
    (四)庚○○證稱：丙○○是直接拿委託書給我，我再拿給辛○○，辛○○再拿給戊○○，委託書是打字的。（審理卷(四)
      第70、71頁）
    (五)丙○○證稱：只交給庚○○1份委託書，只有拿給他1次，
      是打字的。（審理卷(四)第78、79頁）
    (六)巳○○供稱：委託書是本案發生後己○○及卯○○拿給我
      ，他們要我扛責任，才拿給我的，我有簽名，委託書是直
      式打字的與偵查卷宗內所附委託書相同格式，在本案發生
      暴力討債前有看過，在己○○那裡。（審理卷(四)第89、90
      頁）
    (七)綜上，寅○○、甲○○、戊○○、辛○○，均供稱寅○○
      只寫1張委託書，是否有第2張委託書存在，不無疑問，而
      寅○○交付委託書之地點，雖據寅○○、甲○○稱是在第
      一次南下與戊○○見面在戊○○家交付，之後去中華壽司
      店與戊○○用餐，惟寅○○在戊○○家時若已交付委託書
      ，而受託人部份是空白，則丙○○要求提出債權人寅○○
      簽名之委託書時，戊○○即可直接提出予丙○○，不必再
      次麻煩寅○○南下簽寫委託書。再者，從丙○○、庚○○
      、戊○○、辛○○供述委託書簽發之經過相符，可知丙○○經常參與債務調解之經驗，其答應承接本件債務催討，
      受託伊始即要求提出債權人之委託書乃無違常情，因此本
      案委託書是在丙○○、卯○○承接債務催討後始由寅○○
      簽發可資認定，至於寅○○、甲○○所述，委託書在與戊○○第二次見面時（第一次在甲○○台中大里家）即已提
      出云云，本院認寅○○、甲○○供述委託書提出之時間若
      是越早，越能排除與本案之關連，寅○○、甲○○如此之
      供述也就不足為奇，是以委託書並非寅○○、甲○○第二
      次見面時提出，已可認定。另委託書之格式僅有寅○○獨
      自陳稱是手寫，自非可信。又巳○○雖係案發後於委託書
      上簽名，其於91年4月2日警詢時即以受託人自居，稱丁○○欠我委託人寅○○75萬元，寅○○委託我處理債務等語
      ，其在偵查中復供稱，在91年4月2日下午我要去斗六分局
      作筆錄時，在之前丙○○拿委託書叫我在受託人欄簽名，
      我就簽了巳○○，那時已講好，由我承擔等語。（詳巳○○91年4月2日警詢筆錄、92年5月9日檢察官面前筆錄），
      爾後巳○○對於卯○○部份，則多所隱避，或以江文彬、
      「阿源」稱之，顯係刻意不讓卯○○曝光，其於本院訊問
      時證稱，當時在警察局製作筆錄時說本案暴力討債是丙○○找伊一起去的，是為了要掩飾卯○○等語，可證卯○○
      為免於自己犯行曝光，乃命巳○○在受託人處簽名，而巳
      ○○確也在案發前看過委託書，其於案發後在同1份委託
      書上受託人空白處簽寫自己名字，亦可認定。執此，應無
      公訴意旨濫發委託書之情形。復次，丙○○於本院訊問時
      供稱：我們到警察局的時候，怕咬狗雄出來，所以我們就
      有共識最好不要牽扯到狗雄。（丙○○94年5月18日審判
      筆錄）巳○○、丙○○、卯○○於案發後不久彼此商議，
      不要將卯○○供出來，因此丙○○、卯○○給予巳○○壓
      力，要巳○○在委託書上受託人處簽名，彼時最主要是隱
      避卯○○犯行，當時戊○○等4人，與巳○○、丙○○、
      卯○○並未接觸，委託書受託人處之最終協議由巳○○簽
      名，由巳○○承擔罪責，應與戊○○等4人無關。至於92
      年3月29日案發後戊○○、寅○○、甲○○、辛○○、庚○○在斗六市中華壽司店之聚會，互為研究檢察官訊問時
      如何答辯（見戊○○92年4月30日警詢筆錄），會後研議
      由寅○○、甲○○、庚○○於爾後之檢察官訊問時向檢察
      官供稱巳○○、庚○○是在工地認識，寅○○先委託庚○○去查探丁○○之所在及後來書立委託書予巳○○委託巳
      ○○處理催討本件債務，其目的要係在簡化委託過程，使
      戊○○不要無端受牽連，遭受無謂而繁瑣之偵、審程序之
      困擾而已，此乃人之常情，且並無不合理之處，尚非協議
      將罪責推由巳○○一人承擔，否則該次之中華壽司店之會
      面自應找巳○○一同商議串證之事方合常理，又何須於距
      案發後將近一年，才再度於中華壽司店商議此事，而不於
      案發後不久商議，致失串供之先機。是以，亦不足為不利
      被告戊○○等4人不利之認定。
六、綜上各節，公訴人所提出之證據，或其指出證明之方法，只
    是能證明寅○○、甲○○有請戊○○處理債務，戊○○協助
    寅○○找人查探丁○○之所在及其還款意願，辛○○協助戊○○、寅○○查探丁○○之去向，及轉交委託書及支票等事
    實，但未能使本院心證達到毫無懷疑戊○○等4人確實有傷
    害及妨害自由之程度，從而本件被告戊○○等4人之犯行既
    不能證明，依據前開法條、判例意旨說明，並基於無罪推定
    之原則，自應為被告戊○○等4人無罪判決之諭知。
丙、適用法律依據：
    (一)刑事訴訟法第299條第1項、第301條。
    (二)刑法第277條第1項、第302條第1項、第28條、第55條、第
      47條。
    (三)罰金罰鍰提高標準條例第1條前段。
本案經檢察官癸○○到庭執行職務
中　　華　　民　　國　　94　　年　　7　　月　　7　  　日
                  刑事第五庭    審判長法  官 陳定國
                                      法  官 廖淑華
                                      法  官 李明益
以上正本證明與原本無異。
如不服本判決，應於判決收受後10日內，向本院提出上訴狀（須
附繕本）。
                                      書記官 蘇靜怡
中　　華　　民　　國　　94　　年　　7　　月　　7　  　日
附錄本案論罪科刑法條全文：
刑法第302條
私行拘禁或以其他非法方法，剝奪人之行動自由者，處五年以下
有期徒刑、拘役或三百元以下罰金。
因而致人於死者，處無期徒刑或七年以上有期徒刑，致重傷者，
處三年以上十年以下有期徒刑。
第 1 項之未遂犯罰之。
